【裁判字號】    90,上訴,507
【裁判日期】    901115
【裁判案由】    偽造貨幣
【裁判全文】
臺灣高等法院臺南分院刑事判決          九十年度上訴字第五七號  Ａ
      上  訴  人
      即  被  告  乙  ○  ○
      共      同
      指定辯護人  本院公設辯護人  甲  ○  ○
右上訴人因偽造貨幣案件，不服臺灣嘉義地方法院八十九年度訴字第六二四號中華民
國九十年一月三十日第一審判決（起訴案號：臺灣臺南地方法院檢察署八十九年度偵
字第六二二八號、第六二三○號），提起上訴，本院判決如左：
      主      文
上訴駁回。
      事      實
一、乙○○明知綽號「金榮」姓名不詳之成年男子所持面額新臺幣（下同）千元紙鈔
    三十張，均屬偽造之通用紙幣，竟意圖供行使之用，於民國（下同）八十九年十
    月十五日下午四時許，在嘉義市監理站附近，以真鈔一萬元之代價向綽號「金榮
    」之男子購得上開偽造之千元通用紙幣三十張而收集之，並基於行使偽造通用紙
    幣之概括犯意，於購得偽鈔之同日起即連續持其中八張在嘉義市分別購買早餐、
    檳榔或飲料等物而行使之，並將其中之六張及二張偽造之千元通用紙幣，於同年
    十月十五日、十六日某時許，分別在嘉義市監理站附近及嘉義市○○路九十七號
    三樓之一，交付予其女友丙○○及不知情之友人陳敬民（陳敬民業經臺灣嘉義地
    方法院檢察署檢察官為不起訴處分）。而丙○○明知乙○○所交付之六張千元紙
    鈔係屬偽造之通用紙幣，仍基於行使偽造通用紙幣之概括犯意，連續於同年十月
    十五日、十六日某時許，持該六張偽造之千元通用紙幣在嘉義市區購物，並予以
    花用迨盡。嗣於同年十月十七日晚上十一時二十分許，經警在嘉義縣中埔鄉○○
    路三十九巷巷口查獲，並自乙○○身上起獲尚未使用之偽造千元通用紙幣十四張
    （號碼均為ＤＳ○六二○九七ＦＸ），復循線在嘉義市○○路九十七號三樓之一
    陳敬民之租屋處扣得乙○○所交付之偽造千元通用紙幣二張（號碼亦均為ＤＳ○
    六二○九七ＦＸ），而查悉全情。
二、案經嘉義縣警察局中埔分局報請臺灣嘉義地方法院檢察署檢察官偵查起訴。
      理      由
一、右揭事實業據上訴人即被告乙○○坦承不諱，核與同案經不起訴處分之被告陳敬
    民於警訊及偵查中所供述之情節相符，並有面額千元之偽造通用紙鈔十六張扣案
    可資佐證，足見被告乙○○之自白與事實相符。另上訴人即被告丙○○則矢否否
    認有行使偽造通用紙幣之犯行，辯稱：伊並未自乙○○處取得任何通用紙幣，伊
    身上根本沒有通用紙幣，乙○○亦不曾交付其六張千元紙鈔云云。經查：
（一）右揭事實業經被告丙○○於警訊及偵查中均供認不諱，其於偵查中亦強調收受
      被告乙○○六張千元鈔票，其亦知被告乙○○所交付之鈔票為「偽鈔」，並聲
      稱：「（六張偽造之紙幣）已花完了，是乙○○前幾天給我的，大約是八十九
      年十月十五、六日左右，在嘉義市監理站附近給我的」、「他拿給我，我在嘉
      義市區花掉了」（見臺灣臺南地方法院檢察署八十九年度偵字第六二二八號偵
      查卷第五頁），甚至於原審審理時雖否認知悉乙○○所交付之六張千元紙鈔為
      偽鈔，然亦承認有收受被告乙○○所交付之六張千元紙鈔，且已花用（見原審
      卷第二十四頁）。被告丙○○上開自白核與被告乙○○所供述之情節均相符合
      ，足見被告丙○○確有收受被告乙○○所交付之六張千元紙鈔之事實。
（二）而扣案之偽造十六張千元通用紙鈔，經原審當庭勘驗紙質明顯粗糙；而經送請
      中央印製廠鑑定結果，確認該十六張千元通用紙鈔確屬偽鈔，號碼均為ＤＳ○
      六二○九七ＦＸ，且該批偽鈔均以彩色雷射輸出方式（含彩色影印）仿印，紙
      質與真鈔不同，安全線以金屬線夾於兩張紙間仿造，水印以灰色墨印在正面紙
      張後面再與背面紙張裱合而成等情，有中央銀行發行局八十九年十二月十三日
      （八九）台央發字第○三○○四八九九八號函在卷可稽，足見被告乙○○所交
      付予被告丙○○者係偽造之千元紙鈔。又被告丙○○收受上開千元紙鈔前與被
      告乙○○已同居一年左右等情，為被告乙○○、丙○○所是認，衡情被告丙○
      ○應知悉被告乙○○之經濟狀況，若非被告丙○○已知千元紙鈔係屬偽造，否
      則焉有急於在嘉義市區將之花用之理？參以被告丙○○該六張千元紙鈔號碼均
      為ＤＳ○六二○九七ＦＸ，原審當庭勘驗亦發覺紙質明顯粗糙，益徵被告丙○
      ○應有收受被告乙○○所交付之上開偽造之六張千元紙鈔，並知悉所收受者係
      偽鈔而持之行使。更何況被告丙○○於偵查中亦自白該六張千元紙鈔係於八十
      九年十月十五日及十六日左右在嘉義市監理站附近由被告乙○○所交付，且知
      悉係偽鈔（參見上開筆錄），則以被告二人之關係，再參諸被告丙○○收受六
      張偽鈔之時間、地點與被告乙○○購入偽鈔之時間、地點均吻合，更足證被告
      丙○○上開所辯實有背於常情。
（三）綜上所述，足見被告丙○○所辯要屬事後飾卸之詞，不足採信。是本件事證明
      確，被告二人之犯行均堪認定，自應依法論科。
二、依據中央銀行在臺灣地區委託臺灣銀行發行新臺幣辦法之規定，新臺幣為臺灣地
    區流通之貨幣，是被告乙○○、丙○○於右揭時、地行使偽造之新臺幣紙鈔，核
    其二人所為均係犯刑法第一百九十六條第一項前段之行使偽造通用紙幣罪。又被
    告乙○○意圖供行使之用而收集偽造通用紙鈔及交付偽造通用紙鈔之低度行為，
    為行使之高度行為所吸收，均不另論罪；另被告乙○○不論自己持以行使，或交
    付他人行使，其目的均在供行使之用，則意圖供他人行使之用而交付之低度行為
    應為高度之行使行為所吸收，應只論以行使偽造通用紙幣罪一罪，是公訴意旨認
    被告乙○○所犯行使偽造通用紙幣罪及交付偽造通用紙幣罪二罪間應予分論併罰
    ，容有誤會，併此敘明。再其二人以偽造之通用紙鈔冒充真鈔而蒙混行使，欲詐
    取被害人之財物，則其行使偽造通用紙鈔之行為，當然包含詐欺之成分，應為行
    使偽造通用紙鈔行為所吸收，亦不另論詐欺罪。其二人先後多次行使偽造通用紙
    鈔之犯行，時間緊接，犯罪構成要件相同，顯均係基於概括犯意為之，均為連續
    犯，均應依刑法第五十六條之規定論以一罪，並分別依法加重其刑。又被告丙○
    ○因交友不慎，於本件並非收集偽鈔之人，且行使偽鈔之數量非鉅，其情顯有可
    憫之處，縱處法定最低度刑，猶有過重之處，爰依刑法第五十九條之規定減輕其
    刑，並依法先加後減之。原審以被告罪證明確，因予適用刑法第五十六條、第一
    百九十六條第一項、第二百條、第五十九條、罰金罰鍰提高標準條例第一條前段
    ，並審酌被告二人正值年輕有為之際，求財不思正途，竟多次行使，紊亂金融秩
    序，造成社會不安，該犯行對社會之潛在危害甚大，嚴重破壞真幣之公共信用，
    足以妨害社會正常之經濟發展及國家之金融秩序，惟被告乙○○事後坦承犯行，
    深具悔意及被告丙○○事後飾詞狡卸等一切情狀，分別量處被告乙○○有期徒刑
    三年六月、丙○○有期徒刑一年八月。並將扣案之偽造千元通用紙鈔十六張，依
    刑法第二百條之規定併予宣告沒收（其餘十四張已花用殆盡，無從沒收）。本院
    經核原判決認事用法，並無不合，量刑亦稱妥適。被告乙○○上訴意旨，指摘原
    判決量刑過重，然衡之本罪法定最低度刑為有期徒刑三年，又再加重其刑之情形
    下，量處有期徒刑三年六月自無過重之可言，其上訴顯無理由。而被告丙○○上
    訴，否認犯罪，指摘原判決採證不當，則為無理由，均應予駁回之。
據上論結，應依刑事訴訟法第三百六十八條，判決如主文。
本案經檢察官羅清溪到庭執行職務。
中    華    民    國      九十      年      十一      月      十五      日
                                  臺灣高等法院臺南分院刑事第四庭
                                      審判長法官  陳    義    仲
                                            法官  宋    明    蒼
                                            法官  蔡    崇    義
右正本證明與原本無異。
如不服本判決，應於判決送達後十日內向本院提出上訴狀，其未敘述理由者並應於提
出上訴狀後十日內向本院補提理由書（應附繕本)。
                                      法院書記官  李    育    儒
中    華    民    國      九十      年      十一      月  十九      日
附錄本案論罪科刑法條全文：
刑法第一百九十六條第一項：
行使偽造、變造之通用貨幣、紙幣、銀行券或意圖供行使之用而收集或交付於人者，
處三年以上十年以下有期徒刑，得併科五千元以下罰金。


司法院資訊處製作；財團法人民間司法改革基金會備份。
